臺灣板橋地方法院交通事件裁定　　　 100年度交聲字第3024號
原處分機關　交通部公路總局臺北區監理所
異　議　人
即受處分人　李淑娟
上列受處分人因違反道路交通管理處罰條例案件，對於交通部公
路總局臺北區監理所民國100 年9 月2 日所為之北監自裁字第裁
40-CX0000000號處分，聲明異議，本院裁定如下：
    主  文
原處分撤銷。
李淑娟不罰。
    理  由
一、原處分意旨略以：異議人即受處分人李淑娟所有之車牌號碼
    T2-2553 號自用小客貨車，於民國100 年7 月10日19時16分
    許，於新北市○里區○○路○ 段226 巷，有「在顯有妨礙他
    人通行處所停車」之違規行為，嗣經員警以北警交字第CX00
    00000 號舉發違反道路交通管理事件通知單逕行舉發後，原
    處分機關於100 年9 月2日以北監自裁字第裁40-CX0000000
    號違反道路交通管理事件裁決書，依道路交通管理處罰條例
    第56條第1 項第5 款之規定，裁處罰鍰新臺幣（下同）900
    元。
二、異議意旨略以：伊當時停車處係一死巷巷底，左側未完工大
    樓之整建人員亦告知該大樓目前無住戶使用地下停車場，伊
    停放車輛不會影響施工等語，而同意伊停車於該處，且該巷
    道路寬7 米多，而伊之車寬1.7 米，又係停放於巷底左側處
    ，對巷道右側之住戶通行明顯不影響，為此聲明異議，請求
    撤銷原處分云云。
三、按網狀線，用以告示車輛駕駛人禁止在設置本標線之範圍內
    臨時停車，防止交通阻塞，道路交通標誌標線號誌設置規則
    第173條定有明文。又按汽車駕駛人停車時，在設有禁止停
    車標誌、標線之處所停車、或在顯有妨礙其他人、車通行處
    所停車者，處新臺幣600 元以上1,200 元以下罰鍰，道路交
    通管理處罰條例第56條第1 項第4 款、第5 款分別定有明文
    ，前開規定均係以「汽車駕駛人」為規範處罰對象，惟在逕
    行舉發或其他特殊之情況下，因無法確認實際駕駛汽車之人
    ，為因應此執行上之困難，於立法上即以「汽車所有人」為
    製單舉發之被通知人，並採「推定過失責任」，是同條例第
    85條第1 項及第4 項分別規定：「本條例之處罰，受舉發違
    反道路交通管理事件之受處罰人，認為受舉發之違規行為應
    歸責他人者，應於舉發違反道路交通管理事件通知單應到案
    日期前，檢附相關證據及應歸責人相關證明文件，向處罰機
    關告知應歸責人，處罰機關應即另行通知應歸責人到案依法
    處理。逾期未依規定辦理者，仍依本條例各該違反條款規定
    處罰」、「依本條例規定逕行舉發或同時併處罰其他人之案
    件，推定受逕行舉發人或該其他人有過失」。換言之，汽車
    所有人仍得藉由舉證證明其無故意及過失而免罰。又依道路
    交通管理處罰條例第85條第1 項規定之文義，受處分人「逾
    期未依規定辦理」之效果，係處罰機關「仍依本條例各該違
    反條款規定處罰」，並未指發生失權之效果。且觀諸該規定
    修正之立法理由，亦未表示逾期未告知即生失權效果（臺灣
    高等法院暨所屬法院97年法律座談會刑事類提案第41號研討
    結果可資參照）。申言之，本條項規定應僅屬處罰機關得為
    實體上處罰之依據，並課予受處罰人適當舉證之義務，縱有
    違反，亦不生失權之效果；處罰機關於裁決前，乃至法院聲
    明異議程序中，仍應依違規事實是否存在、有無可歸責原因
    、責任條件，甚或實際違規行為人為何人等情，為實體上之
    判斷及認定。復考以道路交通管理處罰條例之立法目的乃為
    加強道路交通管理，維護交通秩序，確保交通安全，其本質
    在維持行政上之秩序，達成國家維持交通秩序之行政目的，
    因而，對於違反本條例所規定行政上義務之行為人科以制裁
    ，其性質上屬於行政秩序罰，準此，其處罰對象必限於違反
    行政上義務之人，倘非違反行政上義務之行為人，則無受行
    政秩序罰之理由，乃屬當然。
四、經查：本件受處分人為車牌號碼T2-2553 號自用小客貨車之
    「所有人」即異議人李淑娟，有上開舉發違反道路交通管理
    事件通知單、違反道路交通管理事件裁決書各1 份在卷可稽
    。惟據案外人即異議人之夫程國祥於100 年8 月12日向原處
    分機關所提出之交通違規案件陳述書中，已自陳該車輛遭舉
    發違規停車斯時，係由伊本人所駕駛，原處分機關於100 年
    9 月2 日發函告知本件違規事實業經舉發單位查復屬實時，
    亦係以程國祥為正本之收受人等情，有上揭交通違規案件陳
    述書、函文，及程國祥之國民身分證正、反面影本各1 份在
    卷可憑，是本件違規行為之實際駕駛人係程國祥，而非車主
    李淑娟，堪予認定。
五、綜上所述，本件違規行為既應歸責於實際駕駛人程國祥，當
    處罰程國祥而非異議人即車輛所有人李淑娟，雖異議人迄至
    本院受理聲明異議案件時均未明確陳明其並非實際駕駛人，
    然揆諸前揭說明，異議人違反道路交通管理處罰條例第85條
    第1 項規定，既不生失權之效果，自仍應就原處分之實際行
    為人究係何人，為實體上之審究。原處分機關未予詳查，遽
    對異議人為前開裁決，自有未洽，自應由本院將原處分撤銷
    ，改諭知不罰，以期適法。至於程國祥於上開時、地涉嫌在
    設有禁止停車標線之處所即網狀線範圍內停車( 原處分機關
    誤認係在顯有妨礙其他人、車通行處所停車) ，應由原處分
    機關另為適法之處理，附此敘明。
據上論斷，應依道路交通事件處理辦法第19條前段，裁定如主文
。
中    華    民    國   100    年    10    月    31    日
                  交通法庭    法  官    陳昭筠
以上正本證明與原本無異。
如不服本裁定應於送達後5日內向本院提出抗告狀。
                              書記官    黃文儀
中    華    民    國   100    年    10    月    31    日